臺灣板橋地方法院民事判決　　　　　　　 96年度訴字第712號
原　　　　告　丁○○民國79.
　　　　　　　　　　　　　4樓.
法定 代 理人　乙○○
兼法定代理人　甲○○
被　　　　告　丙○○
上列當事人間因刑事附帶民事訴訟請求侵權行為損害賠償事件，
經刑事庭裁定移送前來（95年度交附民字第261 號），本院於民
國96年5 月8 日言詞辯論終結，判決如下：
    主  文
被告應給付原告甲○○新台幣柒拾貳萬仟玖佰壹拾貳元、給付
原告丁○○新台幣仟柒佰柒拾元。
原告其餘之訴駁回。
訴訟費用由被告負擔百分之四十五；餘由原告甲○○負擔百分之
四十四，由原告丁○○負擔百分之一。
    事實及理由
一、程序方面：本件被告未於言詞辯論期日到場，核無民事訴訟
    法第386 條各款所列情形，爰依原告聲請，由其一造辯論而
    為判決。
二、原告主張：被告明知服用酒類足以造成不能安全駕駛動力交
    通工具之危險，竟自民國95年8 月8 日下午8 時20分許起至
    同月9 日凌晨1 時許止，在臺北縣五股鄉○○路○ 段某海產
    店，與朋友飲用高梁酒後，視覺及行為反應能力降低，已不
    能安全駕駛動力交通工具，仍貿然於同月9 日凌晨1 時許，
    自上開處所騎乘車牌號碼TWR-315 號輕型機車，沿臺北縣蘆
    洲市○○○路○ 段往臺北縣三重市○○路○ 段方向行駛，欲
    返回臺北縣三重市○○路○ 段125 巷99號2 樓住處，而於同
    日凌晨1 時15分許，行經台北縣蘆洲市○○○路○ 段89號前
    ，原應注意機車駕駛人有飲用酒類或其他類似物後其吐氣所
    含酒精濃度超過每公升0.25毫克或血液中酒精濃度超過百分
    之0.05以上者，不得駕車；又機車行駛在未劃設慢車道之雙
    向二車道行駛時，在劃有分向限制線之路段，不得駛入來車
    之車道內，而當時天氣雖是雨天、路面濕潤，且是夜間，但
    有照明，且係路面無缺陷、無障礙物、視距良好之柏油路面
    ，並無不能注意之情事，詎其在酒後精神不濟之狀態下，竟
    疏未注意，不僅酒後駛乘機車，且橫越雙黃線駛入對向車道
    ，適有原告甲○○騎乘車牌號碼GJX-425 號之重型機車搭載
    其女即原告丁○○，沿臺北縣蘆洲市○○○路○ 段往更寮方
    向行駛，被告所駛乘之上開車牌號碼TWR-315 機車遂撞及原
    告甲○○所騎乘之上開車牌號碼GJX-425 號機車，致原告甲
    ○○、丁○○人車倒地，原告甲○○因而受有左側股骨踝粉
    碎性骨折等傷害；原告丁○○則受有左上眼瞼裂傷、四肢挫
    傷等傷害。而被告本身亦受有傷害，經送往新光吳火獅紀念
    醫院救治後，該醫院抽血檢測結果，被告血液酒精濃度高達
    每百毫升213.95毫克（換算為呼氣酒精濃度達每公升1.06毫
    克）。爰依侵權行為法律關係，請求被告負損害賠償責任。
    茲就原告請求之項目及金額分述如下：
    (一)原告甲○○部分，共計125萬元：
      1.醫療費用新台幣（下同）50萬元：原告甲○○目前已支
        出醫療費用30萬元，因腳傷尚未痊癒，仍需持續復健治
        療，故有持續增加醫療費用之情形，保守估計至少仍需
        支出20萬元，故請求50萬元醫療費用。
      2.增加生活費用支出5 萬元：因原告甲○○家住4 樓，行
        動不便無法爬如此高的樓梯，故另行向友人租屋居住支
        出每月支出1 萬元整，事故發生至今已支出5 萬元，就
        此爰依民法第193 條第1 項規定向被告請求。
      3.無法工作之損失30萬元：原告甲○○受傷期間計8 個月
        無法工作，原告甲○○每月薪資49,950元，受有30萬元
        損失，應由被告賠償。
      4.精神慰撫金40萬元：原告甲○○因腳部嚴重骨折無法行
        走，日夜感到劇痛，且因多次手術腿部時常劇烈疼痛以
        致無法入眠，需服用安眠藥始能入眠，爰依民法第195
        條規定請求精神慰撫金40萬元。
    (二)原告丁○○部分：原告丁○○支出醫療費用約1萬元。
    聲明請求：被告應給付原告甲○○125 萬元、給付原告丁○
    ○1 萬元。
三、被告未於言詞辯論期日到場，亦未提出準備書狀作何聲明或
    陳述。
四、原告主張被告酒後駕車過失不法侵害原告，致原告各受有上
    開傷勢等事實，業據被告於本院95年度交易字第497 號刑事
    案件審理時坦承不諱，核與原告甲○○、丁○○於警詢所述
    情節相符，且有新光吳火獅紀念醫院於95年8 月12日出具之
    診斷證明書2 紙、新光醫院病理檢驗科生化血清組檢驗報告
    、道路交通事故草圖、道路交通事故現場圖、道路交通事故
    調查報告表(一)、(二)各1 件暨現場照片12幀等影本在卷可稽，
    復有台灣省台北縣區車輛行車事故鑑定委員會鑑定結果亦認
    為被告駕駛輕型機車，酒精濃度超過規定標準，違規駕車而
    車輛失控，為肇事原因；而原告甲○○駕駛普通重型機車，
    無肇事因素，有該會95年10月25日北縣鑑字第0955181427號
    函所附之北縣鑑字第951427號鑑定意見書1 件影本附卷足參
    。被告已於相當時期受合法之通知，而於言詞辯論期日不到
    場，亦未提出準備書狀爭執，依民事訴訟法第280 條第3 項
    前段、第1 項前段，視同自認。原告主張被告過失不法侵害
    原告，致原告受有損害之事實，堪信為真正。
五、按因故意或過失，不法侵害他人之權利者，負損害賠償責任
    。不法侵害他人之身體或健康者，對於被害人因此喪失或減
    少勞動能力或增加生活上之需要時，應負損害賠償責任。不
    法侵害他人之身體、健康、名譽、自由、信用、隱私、貞操
    ，或不法侵害其他人格法益而情節重大者，被害人雖非財產
    上之損害，亦得請求賠償相當之金額。民法第184 條第1 項
    前段、第193 條第1 項、第195 條第1 項前段分別定有明文
    。原告主張被告因過失不法侵害原告身體，依上開規定，請
    求被告負損害賠償責任，自屬有據。
六、茲就原告得請求之項目及金額分述如下：
  (一)原告甲○○部分：
    1.醫療費用部分：
      (1)原告甲○○主張已支出醫療費用30萬元，雖據提其出新
        光吳火獅紀念醫院醫療費用證明影本7 張（計172,307
        元）、賴建宏骨科診所收據影本2 張（計950 元）、仁
        祥中醫診所收據影本7 張（計950 元）為證，上開醫療
        單據包括勞保給付在內之總金額計174,207 元。惟按保
        險對象因汽車交通事故，而對第三人有損害賠償請求權
        者，經本保險提供醫療給付者，本保險之保險人得向強
        制汽車責任保險之保險人代位請求該項給付，全民健康
        保險法第82條定有明文，雖係就汽車交通事故而為規定
        ，惟按因為全民健康保險係由支付保險費之全部民眾共
        同支付保險費分擔危險以保障弱勢族群，基於全民健康
        保險之目的及為強制保險之性質，應認凡是由全民健康
        保險支付之醫療費用當然移轉予中央健康保險局。故原
        告甲○○上開已支出之醫療費用中關於由已由全民健康
        保險支付之醫療費用當然移轉予中央健康保險局，原告
        甲○○僅得請求自費部分之醫療費用。查原告甲○○於
        受傷時新光吳火獅紀念醫院就診及至本院審理中之96年
        3 月12日，共自費支出醫療費用173,057 元，其於仁祥
        中醫診所就診共計自費支出醫療費用1,660 元（即掛號
        費400 元＋自費金額1,260 元），此有新光吳火獅紀念
        醫院96年5 月1 日（96）新醫醫字第0467號函1 件及所
        檢附醫療費用證明3 紙附卷可稽（見本院卷第44至48頁
        ）、仁祥中醫診所96年4 月18日函1 件（見本院卷第43
        頁），暨原告甲○○所提賴建宏骨科診所收據影本2 張
        ，自費金額為950 元，以上合計175,667 元（173057＋
        1660＋950） ，乃為有據，其請求超過該金額部分，非
        有理由。
      (2)原告甲○○主張因尚有復健必要，將來仍須持續支出醫
        療費，請求將來之醫療費用20萬元等語。查，原告於95
        年12月22日提起本件起訴（見原告起訴狀之刑事庭法官
        批示日期），所提出新光吳火獅紀念醫院之醫療單據並
        未包括95年10月19日以後之該院醫療費用單據（見95年
        度交附民字第261 號卷第10至16頁），經本院向該院函
        查結果，原告甲○○於95年10月19日以後，尚於95年11
        月16日、95年12月21日、96年3 月12日至該院就診三次
        ，有該院醫療費用證明1 紙在卷可稽（見本院卷第48頁
        ），而上開三次就診之自費醫療費用計750 元（400 ＋
        150 ＋200） ，係屬已支出之醫療費用，而非將來之支
        出，並已據本院准許如前，故該750 元不應再為重複准
        許。又經本院函詢新光吳火獅紀念醫院關於原告甲○○
        有無再為施行第三次手術之必要、費用若干等節，經該
        院函覆表示：病人甲○○追蹤至目前為止，情況良好，
        無需再度手術，只需於1 年滿後，再度手術拔除鋼釘，
        至於費用細目，目前無法估計等語，有新光吳火獅紀念
        醫院96年5 月1 日（96）新醫醫字第0467號函1 件及所
        檢附之病歷摘要記錄紙1 張可證。原告甲○○既仍須於
        1 年後再度手術拔除鋼釘，則以其第一次手術時之全部
        醫療費用自費部分170,315 元，扣除衛材費123,660 元
        （按該醫院函覆表示該次手術之自費品項包括微創手術
        使用之特殊鋼板、人工骨，見本院卷第45頁之上開函文
        所附之病歷摘要記錄紙）來預估拔除鋼釘手術之自費金
        額，應為46,655元。另依新光吳火獅醫院上開函文表示
        原告甲○○實施手術追蹤迄今，復原情況良好，則以其
        95年8 月26日出院迄本院辯論終結時為止，共計至該院
        回診7 次，自費支出1,590 元（見本院卷第48頁之醫療
        費用證明），以此推算原告甲○○將來預估支出之醫療
        費用應為48,245元（即46,655＋1,590） ，是原告將來
        醫療費用超過該金額之請求，非屬有據。
    2.增加生活費用支出部分：原告主張其因家住4 樓，受傷行
      動不便無法爬樓梯，而另行以每月1 萬元代價租屋居住，
      迄今已支出5 萬元，請求被告賠償等語。按侵權行為之因
      果關係可分為加害行為與損害發生間之因果關係（即責任
      成立之因果關係）、加害行為與損害賠償範圍間之因果關
      係（即責任範圍之因果關係）。而所謂相當因果關係，係
      指無此事實，雖不必生此結果，但有此事實，按諸一般客
      觀情形，通常均可能發生此結果者而言（參最高法院95年
      台上字第1723號裁判意旨）。本件原告甲○○主張另行租
      屋而支出5 萬元租金等語，然身體（含腿部）受傷之事實
      ，揆諸一般客觀情形，並不會發生另行租屋居住之結果，
      故原告甲○○該部分損害，與被告之加害行為間，並無相
      當因果關係存在，自不得向被告請求。況其雖稱已支出5
      萬元云云，惟未提出任何證據以實其說，自無足取。
    3.無法工作之損失部分：原告甲○○主張其因受傷，計8 個
      月無法工作，其每月薪資49,950元，故受有30萬元損失等
      語，業據其提出紳暉精密科技股份有限公司證明書1 份為
      證，復為被告所未爭執，該部分請求，應予准許。
    4.精神慰撫金部分：原告甲○○主張因腳部嚴重骨折無法行
      走，日夜感到劇痛，且因多次手術腿部時常劇烈疼痛以致
      無法入眠，需服用安眠藥始能入眠，請求精神慰撫金40萬
      元等語。原告甲○○因此次車禍受有左側股骨踝粉碎性骨
      折等傷勢，精神自受有相當之痛苦，其依民法第195 條第
      1 項請求精神慰撫金，自屬有據。本院審酌原告甲○○高
      職畢業，在紳暉公司擔任會計（自受傷當日迄今留職停薪
      中）（見本院96年5 月8 日言詞辯論筆錄），名下財產有
      房地及投資（見本院卷23至25頁甲○○之稅務電子閘門財
      產所得調件明細表1 件），所受精神痛苦之程度；被告教
      育程度國小，職業工（見參被告警詢筆錄），名下無財產
      （見卷附被告之稅務電子閘門財產所得調件明細表1 件）
      等一切情狀，認原告甲○○請求金神慰撫金40萬元，尚嫌
      過高，應以20萬元為允適，逾此金額之請求，非有理由。
    5.以上，原告甲○○共得請求之金額為723,912 元（175,66
      7 ＋48,245＋300,000 ＋200,000） 。
  (二)原告丁○○部分：
    原告丁○○雖主張其支出醫療費用約1 萬元等語，惟據新光
    吳火獅紀念醫院函覆表示原告甲○○自費支出之醫療費用計
    3,770 元，有該院96年5 月4 日（96）新醫管字第0471號函
    1 件及所檢附之醫療費用證明1 紙可稽，故其得請求之金額
    為3,770 元，逾此金額之請求，尚非正當。
七、綜上，原告基於侵權行為法律關係，請求被告給付原告甲○
    ○723,912 元、給付原告丁○○3,770 元部分，為有理由，
    應予准許，逾此金額之請求，非有理由，應予駁回。
八、本件事證已臻明確，兩造其餘主張及所提證據與本院上開論
    斷無涉或無違，不予贅述。
九、結論：本件原告之訴，為一部有理由，一部無理由，依民事
    訴訟法第385 條第1 項前段、第79條，判決如主文。
中　　華　　民　　國　　96　　年　　5 　　月　　24　　日
                  民事第一庭    法　官　陳翠琪
以上正本，係照原本作成。
如對本判決上訴，須於判決送達後20日內向本院提出上訴狀
中　　華　　民　　國　　96　　年　　5 　　月　　25　　日
                                書記官　李瑞芝
